臺灣新北地方法院板橋簡易庭民事裁定  
111年度板簡字第2336號
原      告  陳宥慈  


被      告  俞振信  
上列當事人間分配表異議之訴事件，本院裁定如下：
    主  文
原告之訴駁回。
訴訟費用由原告負擔。
　　理  由
一、原告主張：訴外人即債務人林誌鋐因積欠稅款未繳納，經移
    送行政執行，並由法務部行政執行署新北分署以105年度綜
    所稅執字第150393號為強制執行程序（下稱系爭執行程序）
    ，並於民國111年7月20日製作分配表（下稱系爭分配表），
    於111年8月3日實行分配。依系爭分配表所示，被告對訴外
    人林誌鋐享有本票利息債權新臺幣（下同）798,598元，依
    分配比例後尚有190,060元債權待受償，惟被告於109年2月1
    7日以臺灣新北地方法院107年度司執字第68224號債權憑證
    為執行名義聲請參與分配，而該債權憑證係由本票裁定予以
    換發，並無實體確定力，故被告係無執行名義聲請參與分配
    ，被告自不得以該本票裁定計算之利息債權參與分配。為此
    ，爰依強制執行法第41條第1項之規定提起本訴，並聲明：㈠
    確認法務部執行署新北分署105年度綜所稅執字第150393號
    強制執行事件，對被告俞振信分配之債權利息無執行名義。
    ㈡前揭利息債權分配之190,060元，應予以剔除，不得分配等
    語。
二、按債權人或債務人對於分配表所載各債權人之債權或分配金
    額有不同意者，應於分配期日1日前，向執行法院提出書狀
    ，聲明異議；執行法院對於前條之異議認為正當，而到場之
    債務人及有利害關係之他債權人不為反對之陳述或同意者，
    應即更正分配表而為分配；異議未依前項規定終結者，應就
    無異議之部分先為分配，異議未終結者，為異議之債權人或
    債務人，得向執行法院對為反對陳述之債權人或債務人提起
    分配表異議之訴，但異議人已依同一事由就有爭執之債權先
    行提起其他訴訟者，毋庸再行起訴，執行法院應依該確定判
    決實行分配；聲明異議人未於分配期日起10日內向執行法院
    為起訴之證明者，視為撤回其異議之聲明，強制執行法第39
    條第1項、第40條、第41條第1項分別定有明文。又依強制執
    行法第41條第1項、第3項之規定，異議人未於10日內向執行
    法院為起訴之證明者，即生視為撤回其異議聲明之效果，因
    異議既不存在，執行法院當依原分配表實行分配，則異議人
    所提之分配表異議之訴自非合法，應裁定駁回，以免執行及
    訴訟程序之拖延，且此「10日內為起訴之證明」，重在向執
    行法院為證明，並屬法定不變期間性質，一經遲誤即生失權
    效果，無得補正（最高法院107年度台抗字第239號裁定意旨
    參照）。另憲法第16條保障人民訴訟權，即人民在司法上之
    受益權，不僅形式上應保障個人得向法院主張其權利，且實
    質上亦須使個人之權利獲得確實有效之保護。強制執行之目
    的，在於迅速實現執行債權人依執行名義所享有之權利，以
    貫徹憲法保障人民訴訟權之意旨。上述分配表聲明異議規定
    ，屬立法者基於上開意旨，權衡執行程序當事人、關係人之
    權利及強制執行事件之性質所為之規定。於執行法院更正分
    配表時，為保障同意原分配表而未到場債權人、債務人之權
    益，執行法院應將更正後之分配表為送達，俾利其重為判斷
    、斟酌是否依強制執行法第40條之1第2項規定行使權利。倘
    執行法院未依異議更正分配表，而依原分配表進行分配，同
    法第41條既已明定異議未終結時之處置方式，異議人自應依
    該規定行使權利，否則將生該條第3項規定視為撤回其異議
    聲明之效果；且縱異議人遲誤該項規定之10日期間，仍得依
    法另訴行使權利，不影響其實體權利。是異議人既已聲明異
    議，自應於分配期日到場或於期日後聲請閱卷，以明須否提
    起分配表異議之訴及起訴之對象，倘捨此不為，應自負其責
    。執行法院無於該條規定外，更行通知聲明異議者之義務。
    是執行債權人對分配表所載各債權人之債權或分配金額有不
    同意，於分配期日一日前，具狀向執行法院聲明異議，嗣分
    配期日無人到場，執行法院亦未更正分配表時，該債權人如
    未於分配期日起十日內向執行法院為起訴之證明，應視為撤
    回其異議之聲明（最高法院109年度台抗大字第94號裁定意
    旨參照）。
三、查，系爭執行程序定於111年8月3日進行分配，原告為參與
    分配債權人，於同日具狀就系爭分配表聲明異議，行政執行
    署新北分署未依原告異議內容更正分配表等情，經本院調閱
    系爭執行卷核閱無誤，是依強制執行法第40條第2項之規定
    ，該異議未終結，原告即應依其異議內容提起分配表異議之
    訴，並於分配期日起10日內即111年8月13日前向執行法院為
    起訴之證明，逾期視為撤回異議之聲明，嗣原告於111年9月
    1日始向本院提起本件分配表異議之訴，距分配期日顯逾10
    日，依上開說明，原告之聲明異議依法已視為撤回，法務部
    行政執行署新北分署自應依系爭分配表實行分配。從而，原
    告提起本件分配表異議之訴，為不合法，應予駁回。
四、依民事訴訟法第436條第2項、第249條第1項第6款、第95條
    、第78條，裁定如主文。
中　　華　　民　　國　　111 　年　　12　　月　　6 　　日
                  臺灣新北地方法院板橋簡易庭
　　　　　　　　        法　官　陳怡親
以上正本係照原本作成。
如不服本裁定，應於送達後10日內，向本院提出抗告狀並表明抗
告理由，如於本裁定宣示後送達前提起抗告者，應於裁定送達後
10日內補提抗告理由書（須附繕本）。
中　　華　　民　　國　　111 　年　　12　　月　　6 　　日
　　　　　　　　　　　　書記官　劉芷寧